【裁判字號】    90,易,2662
【裁判日期】    900829
【裁判案由】    賭博等
【裁判全文】
臺灣板橋地方法院刑事判決                          九十年度易字第二六六二號
    公  訴  人  臺灣板橋地方法院檢察署檢察官
    被      告  丙○○
                戊○○
                丁○○
                乙○○
                甲○○
右列被告因賭博等案件，經檢察官提起公訴（九十年度偵字第九五○九號），本院判
決如左：
    主      文
丙○○、戊○○、丁○○共同以賭博為常業，丙○○處有期徒刑陸月，戊○○、丁○○各處有期徒刑月；如易科罰金，均以佰元折算壹日。戊○○、丁○○均緩刑
年。扣案如附表一、二所示之物，均沒收。
乙○○、甲○○連續在公眾得出入之場所賭博財物，乙○○處罰金伍仟元，甲○○處
罰金貳仟元，如易服勞役，均以佰元折算壹日。扣案如附表一所示之物，均沒收。
    事      實
一、丙○○明知未依電子遊戲場業管理條例規定辦理營利事業登記者，不得經營電子
    遊戲場業，竟基於非法經營電子遊戲場及常業賭博之犯意，自民國（下同）九十
    年五月十日起，在公眾得出入之臺北縣新莊市○○路五一八號之二十四小時營業
    之「便利超商」內，擺設如附表一編號一至四所示之電動賭博機具計九臺（含Ｉ
    Ｃ板九塊）與不特定之人賭博財物。並自同年月十日、十五日起，分別以月薪新
    臺幣（下同）一萬八千五百元之代價（並依業績核給獎金），僱用與其有常業賭
    博之共同犯意聯絡之戊○○、丁○○為員工（戊○○負責櫃檯管理、把風及過濾
    客人身分，丁○○則負責洗分及兌換現金），而與不特定之人賭博財物，恃以為
    常業。其賭博方法係由賭客以十元硬幣投入押注分數（開分比例如附表一所示）
    與該等電動賭博機具對賭，如押中，則可贏得倍數不等之積分，再以機具內累積
    所得之積分同比例洗分兌換現金或商品；如未押中，以十元硬幣所押注之分數則
    消失，該賭資即歸丙○○所有。而乙○○（曾因賭博案件，於八十九年九月八日
    經本院以八十九年易字第二九七九號刑事判決判處罰金二千元，九十年一月八日
    判決確定，同年四月二日執行完畢）、甲○○，均基於賭博之概括犯意，於九十
    年五月十日至同年月二十二日間，先後在該公眾得出入之場所處賭博財物，嗣於
    九十年五月二十二日十八時五十分許適乙○○、甲○○復在上址賭玩上開電動賭
    博機具時，為警當場查獲，並扣得如附表一、二所示之物。
二、案經臺北縣警察局新莊分局移送臺灣板橋地方法院檢察署檢察官偵查起訴。
    理      由
一、訊據被告丙○○、戊○○、丁○○、乙○○、甲○○均坦承右開犯罪事實，且互
    核相符，並有如附表一、二所示之扣案物及現場照片十二幀（見偵卷第二十九頁
    至第三十一頁）足資佐證。被告丙○○設於店內供賭博所用之電動賭博機具高達
    九臺，且持續經營，且其自承於九十年三月份為警查獲後，因「超商」生意不好
    ，另起犯意決意為前揭犯行；而被告戊○○、陳麗月受其僱用，賺取收入，是均
    應認係以賭博營生，恃以為業。本案事證已臻明確，被告等人之犯行均洵堪認定
    ，自應依法論科。
二、按未依電子遊戲場業管理條例規定辦理營利事業登記者，不得經營電子遊戲場業
    ，違反者應予處罰，電子遊戲場業管理條例第十五條、第二十二條分別定有明文
    。而電子遊戲場業係指設置電子遊戲機供不特定人益智娛樂之營利事業，電子遊
    戲機，復指利用電、電子、電腦、機械或其他類似方式操縱，以產生或顯示聲光
    影像、圖案、動作之遊樂機具，或利用上述方式操縱鋼珠或鋼片發射之遊樂機。
    但未具影像、圖案，僅供兒童騎乘者，不包括在內，此電子遊戲場業管理條例第
    十五條、第三條、第四條第一項分別定有明文，雖同條例第四條第二項規定電子
    遊戲機不得有賭博或妨害風化之設計或裝置，並分類為益智類、鋼珠類及娛樂類
    ，然此僅係規定電子遊戲機不得有賭博或妨害風化之設計及裝置，並非意謂有賭
    博或妨害風化之設計及裝置即非屬電子遊戲機，此參諸同條例第四條第一項關於
    電子遊戲機之定義，僅排除未具影像、圖案，及僅供兒童騎乘之機種即明。復參
    諸中央主管機關經濟部依電子遊戲場業管理條例第四條第三項規定訂定之電子遊
    戲機分類標準第二條第三款第三目所定之娛樂類電子遊戲機係「其操作結果具射
    倖性，且所得之分數得作為兌換獎品之憑證或作為轉押注使用者屬之」，此即與
    一般所謂「賭博性電動機具」特徵相符，足見電子遊戲場業管理條例第四條並未
    認有賭博之設計及裝置之電子遊戲機，即非屬電子遊戲機。再徵諸電子遊戲場業
    管理條例第七條所定電子遊戲場業不得陳列、使用未經中央主管機關評鑑分類及
    公告之電子遊戲機及擅自修改已評鑑分類之電子遊戲機，電子遊戲機之機具結構
    或軟體經修改者，視為新型機種，應即依規定申請檢驗及評鑑分類，違反同條例
    第七條第一項規定者，依同條例第二十二條第三項處負責人或行為人新臺幣十萬
    元以上五十萬元以下罰鍰，堪認未經中央主管機關評鑑分類及公告之電子遊戲機
    及擅自修改已評鑑分類之電子遊戲機僅屬不得陳列、使用之非法電子遊戲機，並
    非不屬電子遊戲機，其陳列、使用非法電子遊戲機業者，亦未被排除而認其非屬
    電子遊戲場業者。又同條例第二十一條更明定電子遊戲場業不得設置電子遊戲場
    業管理條例施行前已公告查禁之電子遊戲機供人娛樂，違反者依同條例第三十五
    條規定處以罰鍰，並撤銷其公司或營利事業之登記或部分登記事項，併將其機具
    沒入銷燬，其涉有賭博嫌疑者，移送司法機關依法處理，益徵有賭博設計及裝置
    之電子遊戲機仍屬電子遊戲場業管理條例所稱之電子遊戲機。再如認賭博性電子
    遊戲機非屬電子遊戲場業管理條例所稱之電子遊戲機，則必產生未依電子遊戲場
    業管理條例規定辦理營利事業登記之業者，設置經中央主管機關評鑑分類及公告
    之電子遊戲機時，應依電子遊戲場業管理條例第二十二條論罪科刑，而設置賭博
    性電子遊戲機供人賭博時，卻不得依電子遊戲場業管理條例論罪科刑，而僅依刑
    責較輕之刑法第二百六十六條普通賭博罪論處，由此顯見其事理之不平，更足使
    上述設置賭博性電子遊戲機之業者藉此規避法律。從而為貫徹電子遊戲場業管理
    ，並維護社會安寧、善良風俗、公共安全及國民身心健康之立法目的，該條例所
    稱「未依本條例規定辦理營利事業登記者，不得經營電子遊戲場業」應兼指得依
    該條例相關規定辦理營利事業之業者，竟未依法辦理營利事業登記，即經營電子
    遊戲場業，與不能依同條例規定取得營利事業資格者，亦擅自經營電子遊戲場業
    等二種情形。易言之，電子遊戲場業管理條例十五條所稱「未依本條例規定辦理
    營利事業登記者」，應包含「得依卻未依」及「未能致未依」本條例辦理營利事
    業登記兩種類型，凡未依據電子遊戲場業管理條例有關準據取得主管機關核准辦
    理營利事業登記者，均不得經營電子遊戲場業。是核被告丙○○所為係犯刑法第
    二百六十七條之常業賭博罪、電子遊戲場業管理條例第二十二條之未依電子遊戲
    場業管理條例規定辦理營利事業登記而經營電子遊戲場業罪；另核被告戊○○、
    丁○○所為，均係犯刑法第二百六十七條之常業賭博罪。被告丙○○、戊○○、
    丁○○就所犯刑法第二百六十七條之常業賭博罪，有犯意聯絡及行為分擔，應論
    以共同正犯（雖公訴人認被告戊○○、丁○○亦涉犯電子遊戲場業管理條例第二
    十二條之未依電子遊戲場業管理條例規定辦理營利事業登記而經營電子遊戲場業
    罪，且與被告丙○○亦有共同正犯之關係；惟該便利超商之負責人係被告丙○○
    ，是僅被告丙○○始有「登記義務」，被告戊○○、丁○○既僅受僱於被告丙○○為常業賭博之犯行，尚難認被告戊○○、丁○○亦犯電子遊戲場業管理條例第
    二十二條之未依電子遊戲場業管理條例規定辦理營利事業登記而經營電子遊戲場
    業罪，是公訴人所認容有未洽，惟苟其行為成立此罪，則與論罪科刑之常業賭博
    部分有想像競合犯之裁判上一罪關係〈詳如後述〉，故就此部分不另為無罪之諭
    知）；被告丙○○所犯電子遊戲場業管理條例第二十二條之罪，其登記義務自開
    業伊始至被查獲時前均遞延存在，故其所犯上開二罪即係由一行為同時所觸犯，
    為想像競合犯，應依刑法第五十五條之規定，從一重之刑法第二百六十七條之常
    業賭博罪論處。另核被告乙○○、甲○○所為，均係犯刑法第二百六十六條第一
    項前段之賭博罪，被告乙○○、甲○○多次犯行，時間緊接、方法相同、觸犯構
    成要件相同之罪名，顯係基於概括之犯意為之，係連續犯，應依刑法第五十六條
    之規定各論以一罪，並均依法加重其刑。爰審酌被告丙○○、戊○○、丁○○、
    乙○○、甲○○在上址賭博財物，易對社會風氣造成不良之影響、手段、品行、
    智識程度、經營時間非長及犯罪後坦承犯行態度尚佳等一切情狀，各量處如主文
    所示之刑，並就所宣告之有期徒刑諭知易科罰金之折算標準，另就所宣告之罰金
    刑，諭知易服勞役之折算標準，以示儆懲。末查，被告戊○○、丁○○未曾受有
    期徒刑以上刑之宣告，有卷附之臺灣高等法院檢察署刑案記錄簡覆表附卷足稽，
    其因一時失慮，偶罹刑典，經此偵審訴訟程序及刑之宣告後，應知警惕而無再犯
    之虞，本院認所宣告之刑以暫不執行為適當，併諭知被告戊○○、丁○○均緩刑
    三年，用啟自新，以勵來茲。
三、扣案如附表一編號一至四所示之電動賭博機具係當場賭博之器具，另編號五所示
    之賭資係賭檯及兌換籌碼處之財物，均應依刑法第二百六十六條第二項之規定對
    被告丙○○、戊○○、丁○○、乙○○、甲○○宣告沒收。另扣案如附表二所示
    之物，均係被告丙○○（被告戊○○、丁○○之共同正犯）所有供經營電動賭博
    場所而犯本案所用之物，業據被告丙○○供明無訛，爰另依刑法第三十八條第一
    項第二款之規定對被告丙○○、戊○○、丁○○宣告沒收。
據上論斷，應依刑事訴訟法第二百九十九條第一項前段，電子遊戲場業管理條例第二
十二條，刑法第十一條前段、刑法第二十八條、第五十六條、第二百六十六條第一項
、第二項、第二百六十七條、第五十五條、第四十一條第一項前段、第四十二條第二
項、第三十八條第一項第二款，第七十四條第一款，罰金罰鍰提高標準條例第一條前
段、第二條，判決如主文。
本案經檢察官林建中到庭執行職務。
中      華      民      國       九十       年     八     月   二十九   日
                                      臺灣板橋地方法院刑事第五庭
                                          法  官  陳  鴻  清
右正本證明與原本無異。
如不服本判決應於送達後十日內向本院提出上訴狀。
                                          書記官  林  蔚  然
中      華      民      國       九十       年     九     月     三     日
附錄本案論罪科刑法條全文：
電子遊戲場業管理條例第二十二條：
違反第十五條規定者，處行為人一年以下有期徒刑、拘役或科或併科新臺幣五十萬元
以上二百五十萬元以下罰金。
刑法第二百六十七條：
以賭博為常業者，處二年以下有期徒刑，得併科一千元以下罰金。
刑法第二百六十六條：
在公共場所或公眾得出入之場所賭博財物者，處一千元以下罰金。但以供人暫時娛樂
之物為賭者，不在此限。（罰金數額依法已提高為十倍）
當場賭博之器具與在賭檯或兌換籌碼處之財物，不問屬於犯人與否，沒收之。
附表一：
┌──┬───────────────┬──────────┬─────┐
│編號│ 物  品  名  稱               │數量                │開分比例  │
├──┼───────────────┼──────────┼─────┤
│ 一 │「七七七彈珠臺」電動賭博機具  │臺（含ＩＣ板塊）│十比一    │
├──┼───────────────┼──────────┼─────┤
│ 二 │「動物奇觀」電動賭博機具      │貳臺（含ＩＣ板貳塊）│十比一    │
├──┼───────────────┼──────────┼─────┤
│ 三 │「滿貫大亨」電動賭博機具      │貳臺（含ＩＣ板貳塊）│一比五    │
├──┼───────────────┼──────────┼─────┤
│ 四 │「小瑪莉 」電動賭博機具       │貳臺（含ＩＣ板貳塊）│一比一    │
├──┼───────────────┼──────────┼─────┤
│ 五 │賭資                          │肆萬壹仟貳佰元      │          │
└──┴───────────────┴──────────┴─────┘
附表二：
┌──┬───────────────┬──────────┐
│編號│ 物  品  名  稱               │數量                │
├──┼───────────────┼──────────┤
│ 一 │  監視器螢幕                  │臺                │
├──┼───────────────┼──────────┤
│ 二 │  監視器鏡頭                  │陸個                │
├──┼───────────────┼──────────┤
│ 三 │  營業交接表                  │張                │
├──┼───────────────┼──────────┤
│ 四 │  賭客相片表                  │肆張                │
├──┼───────────────┼──────────┤
│ 五 │  監視器螢幕畫面切換器        │個                │
├──┼───────────────┼──────────┤
│ 六 │  機臺電源遙控器              │貳個                │
├──┼───────────────┼──────────┤
│ 七 │  密室門鎖控器                │壹張                │
├──┼───────────────┼──────────┤
│ 八 │  賭客相片表                  │肆張                │
├──┼───────────────┼──────────┤
│ 九 │  監視錄影機                  │壹臺            │
├──┼───────────────┼──────────┤
│ 十 │  現場錄影帶                  │柒捲                │
└──┴───────────────┴──────────┘


司法院資訊處製作；財團法人民間司法改革基金會備份。
